【裁判字號】    90,易,519
【裁判日期】    900629
【裁判案由】    偽造文書
【裁判全文】
臺灣嘉義地方法院刑事判決                            九十年度易字第五一九號
    公  訴  人  臺灣嘉義地方法院檢察署檢察官
    被      告  乙○○
右列被告因偽造文書案件，經檢察官提起公訴（九十年度偵字第二八八七號），本院
判決如左：
    主  文
乙○○行使變造之重型機器腳踏車駕駛執照，處有期徒刑貳月，如易科罰金，以佰
元折算壹日。緩刑貳年。
扣案之原為甲○○所有而經變造之駕照號碼Ｚ000000000號重型機器腳踏車
駕駛執照上之「乙○○照片」壹張，沒收之。
    事  實
一、緣乙○○因不識字，深怕考不上機車駕駛執照，遂於民國七十四年間，在嘉義市
    監理所內，以新台幣（下同）八千元之代價，並交付照片予不詳姓名之成年人後
    ，由該不詳姓名之人以甲○○所遺失之重型機車駕駛執照，換貼乙○○之照片及
    變造其姓名等年籍資料後，將變造後之駕駛執照交由乙○○收執（變造部分另經
    臺灣嘉義地方法院檢察署檢察官為不起訴處分）。迨乙○○於九十年一月二十四
    日農曆春節，至嘉義縣水上鄉○○村○○街四巷十三號其叔父蔡澄發住處時，因
    上開變造之駕照已破舊且逾有效期間，竟基於行使上開變造之駕駛執照之犯意，
    委託不知情之蔡澄發持上開變造之駕駛執照，幫其換發新駕駛執照，蔡澄發乃於
    九十年一月二十九日下午三時五十分許，持前開變造之駕駛執照至嘉義市○區○
    ○街八十九號嘉義監理所申請換發駕駛執照而行使之，至生損害於甲○○及政府
    機關對於駕照管理之正確性，嗣經該監理所承辦人員田愛麗發現後報警，始查獲
    上情。
二、案經嘉義市警察局第二分局報請臺灣嘉義地方法院檢察署檢察官偵查起訴。
    理  由
一、訊據被告乙○○對其於上開時、地以八千元之代價取得上開變造之駕照後，委託
    不知情之證人蔡澄發至嘉義區監理所換發新駕照之事實供承不諱，核與證人蔡澄
    發、田愛麗證述及被害人甲○○所指述情節大致相符，並有乙○○之身分證、變
    造後之駕駛執照正反面、汽機車駕駛人發照登記等影本各一張在卷可按。被告乙
    ○○雖辯稱：其不知上開機車駕照係假的云云。惟查，被告乙○○於偵查中供稱
    ：其知道駕照係變造的等語，且其亦供承該駕照係因其不識字，故在七十四年間
    在嘉義市監理所以八千元向不知情之人購買等語，而機車駕照須經筆試與路考及
    格後，監理機關始會發給，此為一般人所知之常識，縱被告不識字，亦無不知之
    理，而被告未經上開筆試與路考程序，即可買得上開機車駕照，衡諸常情，被告
    應無不知該駕照為變造之理，是被告上開辯解與常理有違，不足採信，本件事證
    明確，被告犯行洵堪認定。
二、按汽車駕駛執照為駕駛汽車之許可憑證，道路交通安全規則第五十條第一項定有
    明文，故汽車駕駛執照應屬於刑法第二百十二條之特許證之一種，是核被告乙○
    ○所為，係犯刑法第二百十六條、第二百十二條行使變造特種文書罪，被告利用
    不知情之證人蔡澄發為前開犯行，為間接正犯。爰審酌被告犯罪之動機、目的、
    犯罪手段、其教育程度不高、犯罪所生危害及犯罪後坦承大部分犯行之態度等一
    切情狀，量處如主文所示之刑，並諭知易科罰金之折算標準，以資懲儆。查被告
    未曾受有期徒刑以上刑之宣告，有臺灣嘉義地方法院檢察署刑案資料查註紀錄表
    、臺灣高等法院被告全國前案紀錄表各一份在卷可參，而被告事後坦認大部分犯
    行，深表悔悟，且其尚有二子一女待其教養，有戶口名簿影本一份在卷可按，此
    次因一時失慮，初罹刑典，經此之偵查審判，當知所警惕，信無再犯之虞，本院
    認為其所宣告之刑，以暫不執行為適當，並予宣告緩刑二年，以啟自新。又扣案
    之原為被害人甲○○所有而經變造之駕照號碼Ｚ000000000號重型機器
    腳踏車駕駛執照上之「乙○○照片」一張，係被告所有供犯罪所用之物，應依刑
    法第三十八條第一項第二款之規定宣告沒收。
據上論斷，應依刑事訴訟法第二百九十九條第一項前段，刑法第二百十六條、第二百
十二條、第七十四條第一款、第三十八條第一項第二款，罰金罰鍰提高標準條例第一
條前段、第二條，判決如主文。
本案經檢察官劉仲慧到庭執行職務
中    華    民    國      九十        年      六        月    二十九    日
                            臺灣嘉義地方法院刑事第二庭
                                法  官  林  坤  志
右正本證明與原本無異。
如不服本判決，應於判決送達後十日內，向本院提出上訴狀。
中    華    民    國      九十        年      六        月    二十九    日
                                書記官  李  子  英
附錄法條：
刑法第二百十二條
偽造、變造護照、旅券、免許證、特許證及關於品行、能力服務或其他相類之證書、
介紹書，足以生損害於公眾或他人者，處一年以下有期徒刑、拘役或三百元以下罰金
。
刑法第二百十六條
行使第二百十條至第二百十五條之文書者，依偽造、變造文書或登載不實事項或使登
載不實事項之規定處斷。


司法院資訊處製作；財團法人民間司法改革基金會備份。
